【裁判字號】    95,抗,345
【裁判日期】    951108
【裁判案由】    妨害兵役
【裁判全文】
臺灣高等法院高雄分院刑事裁定           95年度抗字第345號
抗  告  人  臺灣屏東地方法院檢察署檢察官
被      告  甲○○
                      9號
上列抗告人因妨害兵役案件，不服臺灣屏東地方法院中華民國95
年9 月11日裁定（95年度易字第372 號），提起抗告，本院裁定
如下：
    主  文
原裁定撤銷，發回臺灣屏東地方法院。
    理  由
一、原審以檢察官聲請簡易判決處刑書犯罪事實欄僅記載被告於
    民國94年9 月間，遷出屏東縣內埔鄉○○村○○路○ 段東金
    巷39號之居住處所時，有無故不依規定申報之客觀行為，並
    未指明其行為時主觀上是否具備避免召集處理之不法意圖，
    於證據並所犯法條欄內所舉證據亦僅足證明「被告居住處所
    遷移未申報致使上開教育召集令無法送達之事實」，完全未
    見有關於被告是否具有主觀不法構成要件，即須有避免召集
    處理之意圖要件之論述，自無從認定被告是否該當於妨害兵
    役治罪條例第10條第1 項之規定，遑論有同條第3 項擬制規
    定之適用，因認公訴意旨逕依妨害兵役治罪條例第10條第3
    項、第1 項第3 款規定，請求依同條例第6 條第1 項對被告
    論罪科刑，所提出之證明方法，甚至對被告犯行之論述，均
    有未足，顯不足認定被告有成立犯罪之可能。而經原法院於
    第1 次審判期日前裁定通知檢察官應於該裁定送達後20日內
    補正被告犯罪之證據並指出證明之方法，該裁定業於95年8
    月9 日送達於檢察官，有送達證書1 份在卷可稽，檢察官逾
    期並未補正，乃依刑事訴訟法第161 條第2 項之規定裁定駁
    回起訴，固非無見。
二、按檢察官就被告犯罪事實，應負舉證責任，並指出證明之方
    法，刑事訴訟法第161 條第1 項固有明文。惟本案檢察官就
    被告甲○○涉犯妨害兵役治罪條例第10條第3 項、第1 項第
    3 款之罪嫌，已提出被告供承未居住於戶籍地、國軍精誠94
    0201號教育召集令、屏東縣後備司令部列管後備軍人行方不
    明遷出未報移送法辦年籍表、召集令交付通知書、送達照片
    2 幀及法務部戶役政連結作業系統戶役政資料等件為證，足
    認檢察官已舉證證明被告於上開時間，並未居住於上開戶籍
    地之事實。至於被告主觀上是否具有避免召集處理之意圖，
    乃屬被告主觀之犯意，應由法院依據被告之供述及檢察官所
    提出之上述證據，為綜合性之判斷，應非證明方法之補正問
    題，原裁定依據刑事訴訟法第162 條第2 項規定，以檢察官
    未依限補正證明方法，而裁定駁回檢察官之公訴，自有未合
    。檢察官抗告意旨指摘原裁定不當，為有理由，自應將原裁
    定撤銷，發回原法院另為妥適之裁判。
三、據上論結，應依刑事訴訟法第413 條，裁定如主文。
中    華    民    國    95    年    11    月    8     日
                  刑事第六庭  審判長法  官  王憲義
                                    法  官  李璧君
                                    法  官  張盛喜
以上正本證明與原本無異。
不得抗告。
中    華    民    國    95    年    11    月    8     日
                                    書記官  蘇恒仁


司法院資訊處製作；財團法人民間司法改革基金會備份。
